【裁判字號】    97,交訴,38
【裁判日期】    970812
【裁判案由】    過失致死
【裁判全文】
臺灣雲林地方法院刑事判決              97年度交訴字第38號
公  訴  人  臺灣雲林地方法院檢察署檢察官
被      告  甲○○
輔  佐  人  乙○○
上列被告因過失致死案件，經檢察官提起公訴（97年度偵字第23
94號），本院判決如下：
    主  文
甲○○犯業務過失致人於死罪，處有期徒刑陸月，如易科罰金，
以新臺幣壹仟元折算壹日。
    犯  罪  事  實
一、甲○○係菜農，以種植蔬菜為業，駕駛農用拼裝車載運肥料
    至農田工作為此附隨之業務，係以駕駛為其附隨業務之人。
    於民國96年12月11日清晨，駕駛農用拼裝車，沿雲林縣斗南
    鎮臺一線，由南往北方向行駛，欲前往位於雲林縣虎尾鎮之
    農田工作。於同日上午5 時40分許尚未日出之夜間，途經雲
    林縣斗南鎮臺一線與雲科路交岔路口停等紅燈時，原應注意
    行車前應注意燈光，須詳細檢查確實有效，且應注意機器腳
    踏車優先車道標線，用以指示汽缸總排氣量未滿550 立方公
    分之機器腳踏車優先行駛之車道，其他車種除起步、準備停
    車、臨時停車或轉向外，不得橫跨或占用行駛，而依當時天
    候晴，夜間有照明，路面鋪裝柏油、乾燥、無缺陷、無障礙
    物，視距良好，並無不能注意之情事，竟疏未注意及此，適
    有陳興田騎乘車牌號碼XR7-882 號重型機車，沿雲林縣斗南
    鎮臺一線，由同向後方駛來，亦疏未注意甲○○未依規定顯
    示車尾燈及占用機車優先道暫停之車前狀況，致陳興田所騎
    乘之重機車自後方追撞甲○○所駕駛之農用拼裝車左側車尾
    ，陳興田因而人車倒地，並因此受有胸部挫傷併左側多處肋
    骨骨折及頭部外傷之傷害，經送醫急救無效，延至同日下午
    1 時10分許，仍因顱內出血不治死亡。甲○○肇事後，經路
    人報警，於偵查機關未發覺其犯罪前，主動向到場員警自承
    肇事，自首而接受裁判。
二、案經陳興田之子丁○○、丙○○訴由雲林縣警察局斗南分局
    報告臺灣雲林地方法院檢察署檢察官相驗後自動檢舉偵查起
    訴。
    理  由
一、訊據被告甲○○固供承有於上揭時、地駕駛農用拼裝車與被
    害人陳興田發生車禍之事實，然辯稱：當時車燈開關有開，
    但不知是否有亮，是對方從後面撞上云云。經查：
  (一)被告有於96年12月11日清晨，駕駛農用拼裝車，沿雲林縣斗
    南鎮臺一線，由南往北方向行駛，於同日上午5 時40分許尚
    未日出之夜間，途經雲林縣斗南鎮臺一線與雲科路交岔路口
    停等紅燈時，遭被害人陳興田所騎乘車牌號碼XR7-882 號重
    型機車自後追撞，被害人因而受有胸部挫傷併左側多處肋骨
    骨折及頭部外傷之傷害，經送醫急救無效，延至同日下午1
    時10分許，仍因顱內出血不治死亡等情，業據告訴人即被害
    人之子丁○○、丙○○於警詢及偵查中指訴綦詳（相卷第7
    頁至第8 頁、第25頁），並有道路交通事故現場圖、道路交
    通事故調查報告表(一)、(二)、財團法人彰化基督教醫院非病死
    者司法相驗病歷摘要、中華民國96年日出日沒時刻表（本院
    卷第7 頁）各1 紙及現場照片8 張（相卷第14頁至第21頁）
    附卷可稽。而被害人確係因本件車禍死亡，亦經臺灣雲林地
    方法院檢察署檢察官督同法醫師相驗明確，製有相驗筆錄、
    相驗屍體證明書及臺灣雲林地方法院檢察署檢驗報告書各1
    份（相卷第23頁、第27頁、第29頁至第38頁）在卷可憑。足
    見被害人確因騎乘機車與被告所駕駛之農用拼裝車在上開時
    、地發生車禍，並因而受傷，之後傷重不治死亡。
  (二)被告於警詢時稱「（問：你既然知道你車燈光仍會亮，為何
    來在車上塑膠空籃上放置手電筒？作何用途？）因為車尾燈
    不太亮」（相卷第11頁），於偵查中又稱：「（問：你的車
    子的後車燈不會亮？）是，但我有放1 支手電筒在後面」（
    相卷第24頁）等情，可見被告亦知其所駕駛之拼裝車車尾燈
    確實不太亮或已故障，才會在車上明顯處另放置手電筒，藉
    以警示後方車輛。參以證人即到場處理本件車禍員警戊○○
    於本院審理時證述：「我到現場時，他後車燈就沒有亮，我
    問被告說你當時有無開大燈，他說有，但是我請他開給我看
    ，結果沒有動作，就是沒有亮。（問：所以你當時去現場有
    要求他開給你看，但是燈沒有亮？）對。（問：燈沒有亮是
    完全沒有亮還是亮的很暗？）完全沒有亮」等語（本院卷第
    31頁），足認被告所駕駛之農用拼裝車車尾燈於車禍發生前
    已然故障，無法點亮，是被告駕駛農用拼裝車確有未依規定
    顯示車尾燈之過失，應可認定。
  (三)另觀諸現場圖及現場照片所示，被告所駕駛之拼裝車於車禍
    發生後，確係停放於機車優先道上，此亦據證人戊○○於本
    院審理時證述：現場的十字路口，有1 個右彎的彎道向右轉
    ，農用拼裝車的位置已經過了右轉的彎道，車子還要向北等
    語（本院卷第30頁背面）明確，可見，被告確實也有占用機
    車優先道暫停之過失，亦可認定。
  (四)本件經送請臺灣省嘉雲區車輛行車事故鑑定委員會鑑定後，
    亦認為：「陳興田駕駛普通重機車，夜間未注意車前狀況，
    由後追撞前車，為肇事主因。甲○○駕駛無牌照農耕用車，
    夜間於道路行駛，未依規定顯示車尾燈且占用機車優先道暫
    停，妨礙機車通行，為肇事次因」等情，有臺灣省嘉雲區車
    輛行車事故鑑定委員會鑑定意見書1 份（偵卷第4 頁至第6
    頁）在卷可參。按行車前應注意燈光，須詳細檢查確實有效
    ；次按機器腳踏車優先車道標線，用以指示汽缸總排氣量未
    滿550 立方公分之機器腳踏車優先行駛之車道，其他車種除
    起步、準備停車、臨時停車或轉向外，不得橫跨或占用行駛
    ；道路交通安全規則第89條第1 項第1 款及道路交通標誌標
    線號誌設置規則第174 條之1 第1 項分別訂有明文。被告於
    前揭時、地駕駛車輛，發生車禍時為夜間，天候晴，有照明
    ，路面鋪裝柏油、乾燥、無缺陷、無障礙物，視距良好，應
    注意能注意而不注意上開規定，因未依規定顯示車尾燈及占
    用機車優先道暫停以致肇事，已如前所述，被告之行為自有
    過失。
  (五)公訴意旨另以：被告明知其駕駛之農用拼裝車未領用牌照，
    不得行駛，竟仍行駛上路，而有違反道路交通管理處罰條例
    第12條第1 項第1 款規定之過失等情。然查，被告駕駛農用
    拼裝車是否領用牌照，僅屬行政管理問題，與車禍之發生是
    否具有過失責任並無關連，不能以被告駕駛農用拼裝車未領
    用牌照，即認被告對於車禍之發生必然有過失。綜上，檢察
    官認被告另涉有此項過失，顯有誤會。
  (六)被害人確係因本件車禍受傷死亡，已如前所述，是被告之過
    失行為與被害人死亡間應具有相當因果關係，至為灼然。
  (七)再被告行駛至肇事地點時，雖有未依規定顯示車尾燈及占用
    機車優先道暫停之行為而有過失，然本件車禍主要係因被害
    人由後追撞被告之前車所造成，均已如上所述，足見被害人
    亦顯有過失，惟縱被害人就本件車禍之發生亦有過失，仍不
    能因此解免被告過失責任之成立。
  (八)綜上所述，被告所辯顯係事後卸責之詞，不足採信，本件事
    證明確，被告業務過失致死犯行應堪認定。
二、按刑法上所謂業務，係指個人基於其社會地位繼續反覆所執
    行之事務，包括主要業務及其附隨之準備工作與輔助事務在
    內。此項附隨之事務，並非漫無限制，必須與其主要業務有
    直接、密切之關係者，始可包含在業務概念中，而認其屬業
    務之範圍（最高法院89年度臺上字第8075號判例參照）。被
    告甲○○係菜農，以種植蔬菜為業，駕駛農用拼裝車載運肥
    料至農田工作為此附隨之業務，顯係以駕駛為其附隨業務之
    人。是核被告所為，係犯刑法第276 條第2 項之業務過失致
    人於死罪。被告於車禍發生後，在偵查犯罪職權之公務員查
    知犯人前，即向到場警員坦承肇事，自首而接受審判等情，
    有雲林縣警察局斗南分局道路交通事故肇事人自首情形紀錄
    表1 份（相卷第22頁）在卷可佐，併予依法減輕其刑。爰審
    酌被告前無前科，素行良好，就本件車禍發生僅基於肇事次
    因，過失程度較輕，而被害人就本件車禍亦有過失，及被告
    犯罪後否認部分犯行，迄未與死者家屬達成和解，賠償死者
    家屬因此所受之傷痛，未曾就學，教育程度偏低，年逾7 旬
    ，仍務農，經濟狀況普通等一切情狀，量處如主文所示之刑
    ，並諭知易科罰金之折算標準。至檢察官雖以被告犯後矢口
    否認犯罪，迄未與被害人家屬達成和解等情，請求對被告量
    處有期徒刑2 年，然本院以為，起訴書「證據並所犯法條」
    欄係記載被告「坦承不諱」，並未指出被告有何矢口否認犯
    罪情形，而被告於本院審理中亦僅辯稱車禍係被害人自後方
    追撞所造成，並未飾詞狡辯，而此部分亦經調查屬實，再有
    無達成民事和解亦非量刑之主要參考事項，因此，以此2 點
    尚難認被告犯後態度不佳，有從重量刑之必要，檢察官之求
    刑尚嫌過重，併此敘明。
據上論斷，應依刑事訴訟法第299 條第1 項前段，刑法第276 條
第2 項、第41條第1 項前段、第62條前段，刑法施行法第1 條之
1 第1 項、第2 項前段，判決如主文。
本案經檢察官梁義順到庭執行職務。
中    華    民    國    97    年    8     月    12    日
                  刑事第二庭  審判長法  官  劉國賓
                                    法  官  王素珍
                                    法  官  廖淑華
以上正本證明與原本無異。
如不服本判決，應於判決收受後10日內，向本院提出上訴狀（須
附繕本）。
                                    書記官  張菀純
中    華    民    國    97    年    8     月    12    日
附錄本案論罪科刑法條全文：
刑法第276 條：（過失致死罪）
因過失致人於死者，處2 年以下有期徒刑、拘役或2 千元以下罰
金。
從事業務之人，因業務上之過失犯前項之罪者，處5 年以下有期
徒刑或拘役，得併科3 千元以下罰金。


司法院資訊處製作；財團法人民間司法改革基金會備份。
